臺灣屏東地方法院刑事判決　　　　　　　　　　　　　九十年度交訴字第一八號
　　公　訴　人　臺灣屏東地方法院檢察署檢察官
　　被　　　告　乙○○
　　選任辯護人　洪耀臨
右列被告因公共危險案件，經檢察官提起公訴（九十年度偵字第二三二八號），本院
判決如左：
     主  文
乙○○駕駛動力交通工具肇事，致人死亡而逃逸，處有期徒刑陸月，如易科罰金，以
佰元折算壹日。
     事  實
一、乙○○於民國九十年四月四日晚間，駕駛車牌號碼ＷＫ—七九四九號自用小客車
    ，沿屏東縣枋山鄉境內台二十六線省道往北方向行駛，於同日十九時許，行經上
    開省道北上竹坑路段「大陸羊肉舖」前一百公尺處時，適有程正雄因酒後坐於快
    車道上，阻礙交通，致乙○○不及反應撞擊之，程正雄因而再遭陸續駛過之不明
    車輛輾過，當場頭顱破裂死亡（乙○○所涉過失致人於死部分罪嫌，因查無過失
    情事，且家屬亦無意見，業據台灣屏東地方法院檢察署檢察官簽結）。詎乙○○
    下車察看發覺程正雄倒臥在地，遭不明車輛碾過時，明知其所駕駛之動力交通工
    具肇事，竟未給予程正雄適當之救助，及協助處理車禍事宜，反於救護人員到場
    時袖手旁觀，隨即駕車逃逸。嗣為警方經由現場遺留之肇事車輛保險桿破裂碎片
    ，於同日二十二時許，在其位於屏東縣枋山鄉○○村○○路四十號之住處查獲。
二、案經屏東縣警察局枋寮分局報請台灣屏東地方法院檢察署檢察官偵查起訴。
     理  由
一、被告乙○○固不否認於上開時、地駕車肇事撞擊被害人程正雄之事實，惟矢口否
    認有何肇事逃逸之犯行，辯稱：當天撞到人後，有拜託路人至羊肉店打電話叫警
    察及救護車，有在現場指揮交通，因為嚇呆了，等警察、救護車來後，警察尚未
    處理好，就先離去，回家後想去報警，途中就被警察抓到了，只是並未對到場處
    理車禍之員警主動投案或自首，不是肇事逃逸等語。
二、經查：
（一）、被告乙○○於右揭時、地，駕車撞擊因酒醉倒臥於快車道上之被害人程正雄
        ，程正雄隨即遭後方不明車輛碾過，受有顱骨、骨盤粉碎性骨折、右上、下
        肢肋骨骨折之傷害，當場死亡等情，為被告所不爭執，並有道路交通事故調
        查報告表、事故現場照片、臺灣屏東地方法院檢察署檢察官相驗屍體證明書
        、驗斷書及被告所有前開小客車前方保險桿與肇事現場遺留車輛碎片相符照
        片暨九十年四月五日檢察官勘驗筆錄等附卷可稽，足認被告當日確有駕車肇
        事無誤。
（二）、被告雖於事後一再辯稱有央求路人至「大陸羊肉舖」報警，並於救護人員及
        警方處理車禍時在場指揮交通，只是未向警方表明其為肇事者而已等語，然
        觀之被告於事故發生當日在警訊中明確供稱「沒有打電話報案，沒有立即救
        護，只是看看而已；我撞到人後有下去察看，但當時又有二部或三部車撞到
        （被害人），被撞人已經血肉模糊了，我看到救護車及警車到了，我就離開
        現場；我撞到人後，因一時害怕，而被撞的人血肉模糊，所以警方及救護車
        到達時，我就駕車離開肇事現場了」等語（見九十年四月四日警訊筆錄），
        直至九十年四月五日檢察官訊問時仍供稱「（問：為何撞人後離開現場？）
        因害怕所以沒有報案，就逕行離開，回家後就等心平靜才想要去報案，尚未
        去時，警方就找到我了」等語，被告若果有報案，並留在事故現場幫忙處理
        ，何以在距離案發時較近之警、偵訊中對於此有利之點隻字未提，反一再供
        稱自己未報案，因害怕才於警察來時離去等語，故其事後改稱有央求路人報
        案云云，誠有可疑；再觀之證人戊○○、丙○○即「大陸羊肉舖」店員於本
        院審理中證稱「是一名來吃羊肉的客人叫戊○○報案，就由丙○○打電話向
        警方報案，該名客人並未說姓名、地址，丙○○報案時也僅向警方稱羊肉店
        前發生車禍，剛開始有看到被告在場，之後就不知道了」等語（見本院九十
        一年一月十七日審理筆錄），與被告所供央求路人至「大陸羊肉舖」報案云
        云，並不相符，尚不足以認定被告於肇事後確有報警處理。至證人甲○○即
        救護車駕駛員於審理時供稱到現場時有看到被告在指揮交通等語，不僅與被
        告於警、偵訊中所供「看見警察及救護車到了，就先離去」等語不符，且被
        告與證人甲○○素不相識，於事故現場燈光昏暗、視線不良（見檢察官九十
        年四月十八日二十時十分於事故現場所製作之勘驗筆錄）、人員車輛混亂之
        情況下，能否確認現場指揮交通之人確為被告，實有疑問，尚不足以做為被
        告有利之認定。目擊證人丁○○復證稱「當天是一輛白色廂行車，我在內側
        車道有聽見『碰』一聲，還看見有人的腳，就想是那車撞到人了，我追上去
        ，用大燈閃他，他也靠邊停下，他下車有往回頭去看的樣子，他被我攔下來
        的地方距離現場已經很遠了」等語（見九十年五月三十日偵訊筆錄），顯見
        被告乙○○是在離事故現場已有一段距離的地方始將車輛停下，以步行方式
        返回現場察看，嗣員警及救護人員到場處理後，即逕行駕車離去，並未給予
        被害人應有之救助，其事後所辯，顯係卸責之詞，不足採信。
（三）、按刑法第一百八十五條之四駕駛動力交通工具肇事致人死傷而逃逸罪之立法
        目的，乃為維護交通，增進行車安全，促使當事人於事故發生時，能對被害
        人即時救護，減少死傷，以保護他人權益並維護社會秩序。又其立法精神在
        於交通事故一旦發生，且發生人員傷亡之情況，不論是撞人或被撞，或是因
        其他事故而造成死傷，只要是在駕駛動力交通工具過程內所發生者，參與這
        整個事故過程的當事人皆應協助防止死傷之擴大，蓋如駕駛人於事故發生後
        ，隨即駕車逃離現場，不僅使肇事責任認定困難，更可能使受傷之人喪失生
        命或求償無門，本條之罪不以汽車駕駛人因故意或過失肇事致人傷亡為必要
        ，只要其為該交通事故之現場當事人，則對事故現場之傷亡人員皆有救護之
        義務；且本條所稱之「逃逸」，應非僅指肇事後立即離去，亦應包含肇事者
        雖下車察看，但未予救助即行離去之情形。本件事故雖肇因於被害人酒醉後
        佔用快車道，被告對於被害人之死亡並無故意或過失責任，然被告既為肇事
        者，對於被害人仍有救助義務，而被告於肇事後下車察看時，已知被害人程
        正雄遭自己駕駛之小客車撞擊，顯已受有嚴重傷害，卻未給予必要之救助（
        縱認被害人隨後又遭多部小客車壓碾，然被害人是否仍有生命跡象，尚須由
        醫護人員判斷，不能逕行認定被害人已死亡而無救助必要），反如同一般路
        人，在旁觀看，絲毫未給予被害人必要之救助，並於警方及救護人員到達後
        隨即駕車離去，已如前述，其行為顯與刑法第一百八十五條之四所欲規範之
        目的相符，本件事證已明，被告犯行堪以認定。
三、核被告乙○○所為，係犯刑法第一百八十五條之四之肇事逃逸罪。爰審酌被告素
    行、犯罪動機、所生危害、已與被害人家屬達成和解，及其犯後態度等一切情狀
    ，量處如主文所示之刑，並諭知易科罰金之折算標準。
據上論斷，應依刑事訴訟法第二百九十九條第一項前段，刑法第一百八十五條之四、
第四十一條第一項前段，罰金罰鍰提高標準條例第二項，判決如主文。
本案經檢察官張啟聰到庭執行職務。
中      華      民      國    九十一    年      一      月    三十一    日
                                        臺灣屏東地方法院刑事第三庭
                    審判長法  官  黃國永
                                                  法  官  余德正
                                                  法  官  陳姵君
右正本證明與原本無異。
對於本判決如有不服應於收受送達後十日內向本院提出上訴書狀上訴於台灣高等法院
高雄分院並按他造當事人之人數附具繕本。
                                                  書記官   蔡德章
中      華      民      國    九十一    年      一      月    三十一    日
得上訴
附錄：
中華民國刑法第一百八十五條之四
駕駛動力交通工具肇事，致人死傷而逃逸者，處六月以上五年以下有期徒
刑。
